臺灣桃園地方法院行政訴訟判決　
111年度交字第184號
原      告  謝宗宏  
被      告  桃園市政府交通事件裁決處
                      設桃園市○○區○○路00號7至8樓
代  表  人  張丞邦    住同上
訴訟代理人  黃一鳴律師
上列當事人間交通裁決事件，原告不服被告民國111年4月19日桃
交裁罰字第58-D00000000號及第58-D00000000號裁決，提起行政
訴訟，本院判決如下：
    主  文
原告之訴駁回。
訴訟費用新臺幣參佰元由原告負擔。
    事實及理由
壹、程序部分
一、本件原告不服被告於民國111年4月19日以桃交裁罰字第58-D
    00000000號（下稱A處分）及第58-D00000000號（下稱B處分
    ，並與A處分合稱原處分）裁決書所為之裁決，向本院提起
    撤銷訴訟，依兩造書狀所述各節及卷內資料所示，本件事證
    已臻明確，本院認無經言詞辯論之必要，爰依行政訴訟法第
    237 條之7 之規定，不經言詞辯論而為判決。
貳、實體部分
一、事實概要：原告分別於111年2月20日0時15分許及111年2月2
    3日21時40分許，均駕駛MQM-1757號普通重型機車（下稱系
    爭機車），行經桃園市○鎮區○○路0段000號前時，均於面對
    圓形紅燈號誌時超越停止線進入路口機車待轉區，均經路口
    固定照相儀器採證。為桃園市政府警察局交通警察大隊（下
    稱舉發機關）員警分別以111年3月7日桃警局交字第D000000
    00號及111年3月10日桃警局交字第D00000000號舉發違反道
    路交通管理事件通知單（下稱系爭舉發單）分別逕行舉發其
    違反道路交通管理處罰條例（下稱道交條例）第53條第1項
    規定。嗣原告於111年3月21日向被告陳述意見，被告於111
    年4月19日仍認原告於上開時、地，分別有「駕車行經有燈
    光號誌管制之交岔路口闖紅燈」之違規事實明確，乃依道交
    條例第53條第1項規定，以原處分分別裁處原告罰鍰新臺幣
    （下同）1,800元，並各記違規點數3點，原處分均於111年4
    月21日送達予原告。原告不服原處分，於111年4月27日向本
    院提起本件行政訴訟。
二、原告起訴主張：原告只是不小心超過停止線而停在斑馬線上
    ，避免影響其他用路人安全才再騎到待轉區等紅綠燈，並無
    闖紅燈之意思等語。並聲明：原處分撤銷。
三、被告則以：
  ㈠按道交條例第4條第2項規定：「駕駛人駕駛車輛、大眾捷運
    系統車輛或行人在道路上，應遵守道路交通標誌、標線、號
    誌之指示、警告、禁制規定，並服從執行交通勤務之警察或
    依法令執行指揮交通及交通稽查任務人員之指揮。」、第7
    條之2第1項第7款規定：「汽車駕駛人之行為有下列情形之
    一，當場不能或不宜攔截製單舉發者，得逕行舉發：七、經
    以科學儀器取得證據資料證明其行為違規。」、第53條第1
    項規定：「汽車駕駛人，行經有燈光號誌管制之交岔路口闖
    紅燈者，處新臺幣一千八百元以上五千四百元以下罰鍰。」
    、第63條第1項第3款規定略以：「汽車駕駛人有下列各款所
    列條款之一者，除依原條款處罰鍰外，並予記點：三、有…
    第五十三條…情形之一者，各記違規點數三點。」。復按道
    路交通安全規則第102條第1項第1款規定：「汽車行駛至交
    岔路口，其行進、轉彎，應依下列規定：一、應遵守燈光號
    誌或交通指揮人員之指揮，遇有交通指揮人員指揮與燈光號
    誌並用時，以交通指揮人員之指揮為準。」、道路交通標誌
    標線號誌設置規則第170條第1項前段規定：「停止線，用以
    指示行駛車輛停止之界限，車輛停止時，其前懸部分不得伸
    越該線」、第206條第1項第5款第1目規定：「行車管制號誌
    各燈號顯示之意義如左：五、圓形紅燈㈠車輛面對圓形紅燈
    表示禁止通行，不得超越停止線或進入路口。」。為促使駕
    駛人回歸於對標線之認知，同時兼顧執法技術層面與大眾接
    受程度，茲將面對圓形紅燈時超越停止線或闖紅燈之認定敘
    述如后提供參考：㈠車輛面對圓形紅燈時仍逕予穿越路口至
    銜接路段，含左轉、直行、迴轉及右轉（依箭頭綠燈允許行
    駛者除外）即視為闖紅燈之行為。㈡有繪設路口範圍者：車
    輛無視於紅燈警示，有穿越路口之意圖，而車身已伸入路口
    範圍亦視同闖紅燈；若僅伸越停止線而未達路口範圍者，則
    視為不遵守標線指示。（可以處罰條例第六十條第三項之規
    定處分之）。㈢無繪設路口範圍者：以車輛無視於紅燈號誌
    ，而有穿越路口之企圖，其車身並已伸越停止線並足以妨害
    其他方向人（若有行人穿越道）、車通行者亦以闖紅燈論處
    ；若僅車身伸越停止線則以不遵守標線指示視之。㈣目前交
    岔路口已繪設網狀黃線區者暫以該範圍視作路口，未繪設者
    請公路主管機關依內政部警政署六十五年二月十六日警署交
    字第００二四九號函之規定視路況車況繪設路口範圍。㈤另路
    口設有照相設施者並請有關單位依會議結論之認定標準配合
    調整以更能明確認定 (參照交通部82年4月22日交路字第009
    811號函)。
  ㈡依舉發機關111年5月25日桃警交大法字第1110010044號函略
    以：「…審據現場違規連續採證照片，繫案路口號誌顯示為
    圓形紅燈，旨揭違規車輛於錄影照片時間(111年2月23日21
    時40分43秒、111年2月20日0時15分44秒)紅燈亮起後47秒、
    48.2秒車身超越停止線並足以妨害其他方向人、車通行(壓
    線至行人穿越道)，致啟動固定式照相設備逕行照相，參照
    交通部109年11月2日交路字第1095008804號函示『視同闖紅
    燈』，爰依『道路交通管理處罰條例』第53條第1項(駕車行經
    有燈光號誌管制之交岔路口闖紅燈)製單舉發，核無違誤…」
    。復查上開函復之採證照片，照片時間2022/02/20 00：15
    ：44時及2022/02/23 21：40：43時，系爭車輛於路口燈光
    號誌已變換至紅燈，逕自超越停止線並足以妨害其他方向人
    車（有行人穿越道）。準此，系爭車輛確有「駕車行經有燈
    光號誌管制之交岔路口闖紅燈」之違規行為甚明。
  ㈢原告主張不小心超過停止線在斑馬線上，為避免影響用路人
    安全而騎到待轉區，並無闖紅燈意思之部分，惟違反行政法
    上義務之行為非出於故意或過失者，不予處罰，為行政罰法
    第7 條第1項所明定，其立法目的乃有故意或過失始有處罰
    之原則，對於違反行政法上義務之處罰，以行為人有可非難
    性及可歸責為前提，即行為人主觀上有故意或過失，始予處
    罰。準此以觀，違反行政法上義務之行為，雖非出於故意而
    係出於過失，仍應予以處罰。故縱使原告無闖紅燈之意圖，
    亦有依號誌指示行車之義務，原告卻於紅燈亮啟數秒後(紅
    燈亮起後47秒、48.2秒)未即時於停止線前停等，其主觀上
    縱無故意，亦為有認識過失。系爭車輛因有「駕車行經有燈
    光號誌管制之交岔路口闖紅燈」之情，該當道交條例第53條
    第1項規定所定要件，原處分並無違誤等語置辯。並聲明：
    原告之訴駁回。
四、本件爭點：系爭車輛有無闖紅燈之違規事實？
五、本院之判斷：
  ㈠按汽車駕駛人，行經有燈光號誌管制之交岔路口闖紅燈者，
    處1,800 元以上5,400 元以下罰鍰；汽車駕駛人有第53條情
    形者，除依原條款處罰鍰外，並予記違規點數3 點，道交條
    例第53條第1 項、第63條第1 項第3 款分別定有明文。又停
    止線，用以指示行駛車輛停止之界限，車輛停止時，其前懸
    部分不得伸越該線；行車管制號誌圓形紅燈之意義，係指車
    輛面對圓形紅燈表示禁止通行，不得超越停止線或進入路口
    ，道路交通標誌標線號誌設置規則第170 條第1 項前段、第
    206條第5 款第1 目規定甚明。由此可見，道交條例第53條
    第1 項所處罰之「闖紅燈」行為，係以汽車駕駛人「行經有
    燈光號誌管制之『交岔路口』」為前提。
  ㈡本件原告駕駛系爭車輛分別於上揭時間、地點，因面對圓形
    紅燈號誌仍超越停止線及路口行人穿越道進入機車待轉區，
    並經路口固定式拍照採證，舉發機關再予以逕行舉發之違規
    事實，此有舉發機關函文、系爭舉發單、採證照片、原處分
    與送達證書、車籍資料、原告陳述書等證據在卷（見本院卷
    第33至173頁）可稽，堪信為實。
  ㈢而依卷附採證照片觀之，原告駕駛系爭機車，先後於111年2
    月20日及同年月23日均係在面對圓形紅燈號誌時超越停止線
    進入路口壓越行人穿越道後，再持續駛至機車待轉區停等。
    原告對於上開駕駛行為並不爭執，惟仍主張並非闖紅燈。
  ㈣而依上開道路交通標誌標線號誌設置規則第206條第5款第1 
    目明確區分「超越停止線」與「進入路口」，顯見「超越停
    止線」不等於「進入路口」，此由道路交通標誌標線號誌設
    置規則第206條第3款明定「閃光綠燈」表示綠燈時段終了，
    尚未進入交岔路口之車輛及行人儘可能不超越停止線或進入
    路口，益見「停止線」並非判斷車輛是否進入路口之判準。
    如汽車駕駛人面對圓形紅燈，超越停止線，惟尚未進入「路
    口」，自不符合道交條例第53條第1項之要件，然因駕駛人
    仍有未依停止線標線之指示停車之情事，故應依道交條例第
    60條第2項第3款「不遵守道路交通標線之指示」處罰。至駕
    駛人有無進入路口，則應依具體個案判斷「路口」之範圍，
    例如在劃設槽化線、網狀線之地點，跨越槽化線、網狀線即
    屬進入路口（參道路交通標誌標線號誌設置規則第171條第1
     項、第173條第1項第2款）；在設有枕木紋行人穿越道線地
    點、機慢車左（右）轉待轉區線，穿越行人穿越道、機慢車
    左（右）轉待轉區線，即屬進入路口（參道路交通標誌標線
    號誌設置規則第185條第1項、第191條第1項）。據此可知，
    原告駕駛系爭機車在面對圓形紅燈號誌本應在停止線前停止
    ，且依連續拍攝之採證照片可任其並無煞車不及之情事。但
    仍擅自超越停止線到達行人穿越道並接續進入路口機車待轉
    區，即屬闖越路口之闖紅燈行為，原告起訴之主張，均非可
    採。
六、綜上所述，原告於事實概要欄所載時、地，面對圓形紅燈號
    誌，仍超越停止線闖越路口，自有行經有燈光號誌管制之交
    岔路口闖紅燈之情事。從而，被告依道交條例第53條第1 項
    、第63條第1項第3款（原處分漏載第3款）規定，以原處分
    對原告按次各裁處罰鍰1,800元，並分別記違規點數3點，核
    無違誤。原告訴請撤銷原處分，為無理由，應予駁回。
七、本件事證已臻明確，兩造其餘攻擊、防禦方法及所提證據，
    經核均與判決結果不生影響，爰不一一論列，併此敘明。
八、本件訴訟費用額確定為第一審裁判費300 元，爰依行政訴訟
    法第98條第1 項規定，由敗訴之原告負擔。
中　　華　　民　　國　　111 　年　　11　　月　　11　　日
                  行政訴訟庭　法　官　徐  培  元
上為正本係照原本作成。
如不服本判決，應於判決送達後20日內，向本院提出上訴狀並表
明上訴理由（原判決所違背之法令及其具體內容或依訴訟資料可
認為原判決有違背法令之具體事實），其未載明上訴理由者，應
於提出上訴後20日內向本院補提理由書（上訴狀及上訴理由書均
須按他造人數附繕本，如未按期補提上訴理由書，則逕予駁回上
訴），並應繳納上訴裁判費新臺幣750元。
中　　華　　民　　國　　111 　年　　11　　月　　11　　日
                              書記官  吳  文  彤